最高法院刑事判決　　　　　　　　　　111年度台上字第448號
上　訴　人　賈國修


選任辯護人　邱于倫律師
　　　　　　周武榮律師
上列上訴人因違反毒品危害防制條例案件，不服臺灣高等法院中
華民國110 年10月7 日第二審判決（110 年度上訴字第2077號，
起訴案號：臺灣士林地方檢察署109 年度偵字第15645 號），提
起上訴，本院判決如下：
    主  文
上訴駁回。
    理  由
一、按刑事訴訟法第377 條規定，上訴於第三審法院，非以判決
    違背法令為理由，不得為之。是提起第三審上訴，應以原判
    決違背法令為理由，係屬法定要件，且必須依據卷內訴訟資
    料為具體之指摘，並足據以辨認原判決已具備違背法令之形
    式者，始屬相當。本件原判決綜合全案證據資料，本於事實
    審法院之推理作用，認定上訴人賈國修有如其事實欄所載，
    利用通訊軟體WeChat（即「微信」）發送販賣毒品訊息後，
    經執行網路巡邏之警員發現，佯與上訴人聯繫交易第三級毒
    品愷他命1 包及含有第三級毒品「4-甲基甲基卡西酮」成分
    之咖啡包6 包致被警查獲而未得逞之販賣第三級毒品未遂犯
    行，因而維持第一審就此部分論上訴人以毒品危害防制條例
    第4 條第6 項、第3 項之販賣第三級毒品未遂罪，經依刑法
    第25條第2 項關於未遂犯減刑之規定及毒品危害防制條例第
    17條第2 項關於偵審中自白減刑之規定遞減其刑後，量處有
    期徒刑2 年，及諭知相關沒收部分之判決，而駁回上訴人對
    於上開部分在第二審之上訴，已詳述其憑以認定之證據及理
    由（上訴人於警詢、偵查、第一審及原審均已坦承犯行不諱
    ，並未提出否認犯罪之辯解），俱有卷存證據資料可資覆按
    ；從形式上觀察，原判決並無足以影響其判決結果之違法情
    形存在。
二、上訴人上訴意旨略以：本件上訴人販賣毒品之對象僅佯裝購
    買毒品之警員1 人，且販賣之毒品數量甚少，預期獲利僅新
    臺幣（下同）800 元，況且因遭查獲而無實際獲利。而上訴
    人遭警方以「釣魚」偵辦方式查獲，並無因毒品流通而使第
    三人受害之情形，其犯罪情節輕微。又上訴人年僅21歲，家
    境貧寒，雖學歷不佳，但過往均能努力工作並分擔家計，素
    行尚無不良，僅因不慎沾染毒癮惡習而誤入歧途，又因一時
    失慮而犯本件販賣毒品未遂罪，復自查獲起即坦承犯罪，而
    有真心悔悟，況伊事後並已謀得正當工作，堪認上訴人本件
    犯罪情狀顯有可憫恕之處。而上訴人本件所犯之罪經依規定
    遞減其刑以後，尚須入監服刑近2 年，衡諸上情，實有情輕
    法重之憾，在客觀上足以引起一般人之同情。原判決未斟酌
    上情，並適用刑法第59條規定酌減其刑，或於量刑時為較高
    幅度之減輕，致所量之刑仍嫌過重，自有可議云云。
三、惟刑法第59條關於犯罪之情狀顯可憫恕，認科以法定最低度
    刑，仍嫌過重者，得酌量減輕其刑之規定，乃法院於符合法
    定要件之情形下，得依個案情節自由裁量之事項。又此所謂
    法定最低度刑，固包括法定最低本刑；惟遇有其他法定減輕
    之事由者，則應係指適用其他法定減輕事由減輕其刑後之最
    低度刑而言。而刑之量定，亦同屬法院在法定刑範圍內得依
    職權自由裁量之事項，苟於量刑時，已以行為人之責任為基
    礎，並斟酌刑法第57條各款所列一切情狀，在法定刑度之內
    予以裁量，又未濫用其職權，所量之刑亦無違反公平、比例
    、罪刑相當及不利益變更禁止原則者，即不得遽指為違法。
    原判決於量刑時已說明：本件上訴人販賣第三級毒品犯行，
    為法定本刑7 年以上有期徒刑之罪，依刑法第25條第2 項未
    遂犯及毒品危害防制條例第17條第2 項偵審中自白減刑之規
    定遞減其刑後，最低處斷刑已減至有期徒刑1 年9 月。再參
    酌販賣毒品對國民健康、社會秩序及國家法益影響甚鉅，上
    訴人為謀私利而以現代通訊科技行銷毒品，要非偶然誤觸法
    網；且其行為時已經成年，正值青壯，並非毫無工作能力之
    人，又以5,200 元之價格，欲販賣愷他命1 包及含有第三級
    毒品「4-甲基甲基卡西酮」成分之咖啡包6 包，犯罪情節亦
    非輕微，客觀上並無情輕法重而足以引起一般人同情之情形
    ，尚無依刑法第59條規定酌減其刑之餘地。第一審判決量刑
    時以上訴人之責任為基礎，充分斟酌刑法第57條各款所列一
    切情狀後，量處有期徒刑2 年，尚屬妥適而應予維持之理由
    ，核屬原審量刑職權之適法行使，既未逾越法定刑度，亦未
    濫用其權限，自不容任意指為違法。
四、本件上訴人上訴意旨並非依據卷內資料具體指摘原判決究有
    如何違背法令之情形，徒就原審量刑職權之適法行使，任意
    加以指摘，顯不足據以辨認原判決已具備違背法令之形式。
    揆之首揭說明，其上訴為違背法律上之程式，應予駁回。
據上論結，應依刑事訴訟法第395 條前段，判決如主文。
中    華    民    國   111    年    1     月    13    日
                  刑事第一庭審判長法  官  郭  毓  洲  
                                  法  官  林  靜  芬  
                                  法  官  周  盈  文  
                                  法  官  蔡  憲  德  
                                  法  官  林  英  志  
本件正本證明與原本無異
                                  書記官
中    華    民    國   111    年    1     月    18    日